【裁判字號】    99,訴,703
【裁判日期】    990630
【裁判案由】    違反毒品危害防制條例
【裁判全文】
臺灣臺南地方法院刑事判決               99年度訴字第703號
公  訴  人  臺灣臺南地方法院檢察署檢察官
被      告  甲○○
上列被告因違反毒品危害防制條例案件，經檢察官提起公訴（九
十九年度撤緩毒偵字第八一號），因被告於準備程序中，就被訴
事實為有罪之陳述，經本院合議庭裁定改依簡式審判程序審理，
茲判決如下：
    主  文
甲○○施用第一級毒品，累犯，處有期徒刑拾月。
    事  實
一、甲○○前於民國八十七年間因施用毒品案件，經法院裁定令
    入勒戒處所觀察、勒戒，因有繼續施用毒品之傾向，經法院
    裁定令入戒治處所強制戒治，於八十八年四月十七日停止戒
    治出監，所餘期間付保護管束，於八十八年九月四日保護管
    束期滿執行完畢，經臺灣高雄地方法院檢察署檢察官於九十
    年二月二十二日以九十年度戒毒偵字第二四四號為不起訴處
    分確定。復於九十二年間因施用毒品案件，經臺灣高等法院
    高雄分院於九十三年一月二十日以九十二年度上訴字第二二
    二二號判處有期徒刑一年二月確定，於九十四年八月十五日
    縮刑期滿執行完畢。又於九十五年間因竊盜案件，經臺灣高
    等法院高雄分院於九十五年九月十五日以九十五年度上易字
    第五０七號判處有期徒刑三月確定；再於九十五年間因施用
    毒品案件，經臺灣高雄地方法院於九十五年七月二十六日以
    九十五年度訴字第八五三號判處有期徒刑十月確定；復又於
    九十五年間因竊盜案件，經本院於九十五年九月十八日以九
    十五年度簡字第二四五０號判處有期徒刑五月確定；另於九
    十五年間因竊盜案件，經本院於九十六年一月三十一日以九
    十六年度易字第七號判處有期徒刑一年二月確定，上開四罪
    經本院依據中華民國九十六年度罪犯減刑條例之規定，於九
    十六年七月二日以九十六年度聲減字第一二二一號分別減刑
    為有期徒刑一月又十五日、五月、二月又十五日及七月，應
    執行有期徒刑一年三月又十五日確定。復再於九十五年間因
    施用毒品案件，經本院於九十五年十二月十三日以九十五年
    度訴字第一七二一號判處有期徒刑一年，經撤回上訴後確定
    ；又於九十五年間因竊盜案件，經本院於九十五年十二月十
    四日九十五年度簡字第三八０六號判處有期徒刑四月確定；
    末於九十五年間因施用毒品案件，經本院於九十六年一月三
    十一日以九十六年度簡字第四六號判處有期徒刑六月確定，
    上開三罪經本院依據中華民國九十六年罪犯減刑條例之規定
    ，於九十六年七月三十一日以九十六年七月三十一日以九十
    六年度聲減字第一二０三號分別減刑為有期徒刑六月、二月
    及三月，應執行有期徒刑十一月確定，經與前開減刑後定應
    執行刑為有期徒刑一年三月又十五日之四罪接續執行，於九
    十七年九月十七日縮短刑期假釋出監，所餘刑期付保護管束
    ，甫於九十七年十二月十日保護管束期滿執行完畢。詎仍不
    知悔改，復基於施用第一級毒品海洛因之犯意，於九十八年
    七月十七日下午三時四十分為警採尿後往前回溯二十六小時
    內某時許（不包含為警查獲時起至採尿時止），在其位於臺
    南市○區○○路1段112巷11號住處，以針筒注射方式施用第
    一級毒品海洛因一次。嗣警於九十八年七月十七日下午三時
    許至甲○○住處訪查，經甲○○同意後採尿送驗，檢出鴉片
    類、可待因及嗎啡陽性反應後，始查知上情。
二、案經臺南市警察局第一分局報告臺灣臺南地方法院檢察署檢
    察官偵查起訴。
    理  由
一、按本件被告甲○○所犯係死刑、無期徒刑、最輕本刑為三年
    以上有期徒刑以外之罪，其於本院訊問時就前揭被訴事實為
    有罪之陳述，經本院告知簡式審判程序之旨，並聽取其與公
    訴人之意見後，本院認無不得或不宜改依簡式審判程序進行
    之處，爰依刑事訴訟法第二百七十三條之一第一項、第二百
    八十四條之一，裁定進行簡式審判程序，並不受刑事訴訟法
    第一百五十九條第一項證據能力規定之限制，合先敘明。
二、前揭犯罪事實，業據被告於警詢、偵查及本院訊問時坦承不
    諱。而其於九十八年七月十七日為警查獲時所採尿液，經送
    長榮大學以酵素免疫分析法（ＥＩＡ）初步篩檢，再以氣相
    層析質譜儀法（ＧＣ／ＭＳ）確認檢驗之結果，係呈鴉片類
    、嗎啡、可待因陽性反應一節，有該大學九十八年八月四日
    確認報告及送驗尿液及年籍對照表各一份附卷可稽，是被告
    自白核與事實相符，應堪採信。
三、按毒品危害防制條例已於九十二年七月九日修正公布，於九
    十三年一月九日施行。其中第二十條、第二十三條將施用毒
    品之刑事處遇程序，區分為「初犯」及「五年內再犯」、「
    五年後再犯」。依其立法理由之說明：「初犯」，經觀察、
    勒戒或強制戒治後，應為不起訴處分或不付審理之裁定；「
    五年內再犯」者，因其再犯率甚高，原實施之觀察、勒戒及
    強制戒治既已無法收其實效，爰依法追訴或裁定交付審理。
    至於經觀察、勒戒或強制戒治執行完畢釋放後，「五年後再
    犯」者，前所實施之觀察、勒戒或強制戒治已足以遮斷其施
    用毒品之毒癮，為期自新及協助其斷除毒癮，仍適用「初犯
    」規定，始應先經觀察、勒戒或強制戒治程序。倘被告於五
    年內已再犯，經依法追訴處罰，縱其第三次（或第三次以上
    ）再度施用毒品之時間，在初犯經觀察、勒戒或強制戒治執
    行完畢釋放五年以後，已不合於「五年後再犯」之規定，但
    因既已於「五年內再犯」，顯見其再犯率甚高，原實施觀察
    、勒戒或強制戒治，已無法收其實效，即應依該條例第十條
    處罰，此有最高法院九十五年度第七次刑事庭會議決議意旨
    可資參照。查被告前於八十七年間因施用毒品案件，經法院
    裁定令入勒戒處所觀察、勒戒，因有繼續施用毒品之傾向，
    經法院裁定令入戒治處所強制戒治，於八十八年四月十七日
    停止戒治出監，所餘期間付保護管束，於八十八年九月四日
    保護管束期滿執行完畢，經臺灣高雄地方法院檢察署檢察官
    於九十年二月二十二日以九十年度戒毒偵字第二四四號為不
    起訴處分確定。復於九十二年間因施用毒品案件，經臺灣高
    等法院高雄分院於九十三年一月二十日以九十二年度上訴字
    第二二二二號判處有期徒刑一年二月確定，於九十四年八月
    十五日縮刑期滿執行完畢。又於九十五年間因竊盜案件，經
    臺灣高等法院高雄分院於九十五年九月十五日以九十五年度
    上易字第五０七號判處有期徒刑三月確定；再於九十五年間
    因施用毒品案件，經臺灣高雄地方法院於九十五年七月二十
    六日以九十五年度訴字第八五三號判處有期徒刑十月確定；
    復又於九十五年間因竊盜案件，經本院於九十五年九月十八
    日以九十五年度簡字第二四五０號判處有期徒刑五月確定；
    另於九十五年間因竊盜案件，經本院於九十六年一月三十一
    日以九十六年度易字第七號判處有期徒刑一年二月確定，上
    開四罪經本院依據九十六年度罪犯減刑條例之規定，於九十
    六年七月二日以九十六年度聲減字第一二二一號分別減刑為
    有期徒刑一月又十五日、五月、二月又十五日及七月，應執
    行有期徒刑一年三月又十五日確定。復再於九十五年間因施
    用毒品案件，經本院於九十五年十二月十三日以九十五年度
    訴字第一七二一號判處有期徒刑一年，經撤回上訴後確定；
    又於九十五年間因竊盜案件，經本院於九十五年十二月十四
    日九十五年度簡字第三八０六號判處有期徒刑四月確定；末
    於九十五年間因施用毒品案件，經本院於九十六年一月三十
    一日以九十六年度簡字第四六號判處有期徒刑六月確定，上
    開三罪經本院依據中華民國九十六年罪犯減刑條例之規定，
    於九十六年七月三十一日以九十六年七月三十一日以九十六
    年度聲減字地一二０三號分別減刑為有期徒刑六月、二月及
    三月，應執行有期徒刑十一月確定，經與前開減刑後定應執
    行刑為有期徒刑一年三月又十五日之四罪接續執行，於九十
    七年九月十七日縮短刑期假釋出監，所餘刑期付保護管束，
    甫於九十七年十二月十日保護管束期滿執行完畢等情，有卷
    附臺灣高等法院被告前案紀錄表一份可按。則本件雖係被告
    於強制戒治執行完畢釋放五年後所為，然其於強制戒治執行
    完畢釋放後五年內之九十二年間即已再犯施用毒品案件，依
    前揭最高法院決議，應認被告之再犯率甚高，實施觀察勒戒
    及強制戒治已無法收其實效，亦不合於毒品危害防制條例第
    二十條「五年後再犯」之規定，仍應依該條例第十條第一項
    之規定論處。是本件事證明確，被告犯行堪以認定，應予依
    法論科。
四、按海洛因係屬毒品危害防制條例第二條第二項第一款所規定
    之第一級毒品。是核被告所為，係犯毒品危害防制條例第十
    條第一項之施用第一級毒品海洛因罪。其施用前持有毒品海
    洛因之低度行為為施用毒品之高度行為所吸收，不另論罪。
    查被告有上開犯罪事實欄所載之犯罪紀錄一節，有臺灣高等
    法院被告前案紀錄表一份在卷可考，其於有期徒刑執行完畢
    後，五年內故意再犯本件有期徒刑以上之罪，為累犯，應依
    法加重其刑。爰審酌被告前有多次施用毒品及竊盜前科，素
    行不良，於九十七年九月十七日縮短刑期假釋出監後，未及
    一年旋即再犯本案，顯見被告戒除毒癮之意並不堅定，且並
    無悔意，惟施用毒品仍屬自戕行為，且其犯後坦承犯行，態
    度良好等一切情狀，量處如主文所示之刑，以示懲儆。
據上論斷、應依刑事訴訟法第二百七十三條之一第一項、第二百
九十九條第一項前段，毒品危害防制條例第十條第一項，刑法第
十一條前段、第四十七條第一項，判決如主文。
本案經檢察官乙○○到庭執行職務。
中    華    民    國    99     年    6    月    30    日
                刑事第三庭  法  官  劉秀君
以上正本證明與原本無異。
如不服本判決應於收受本判決後10日內向本院提出上訴書狀，並
應敘述具體理由。其未敘述上訴理由者，應於上訴期間屆滿後20
日內向本院補提理由書狀（均須按他造當事人之人數附繕本）「
切勿逕送上級法院」。
                            書記官  曾盈靜
中    華    民    國    99    年    7     月    1     日
附錄法條：
毒品危害防制條例第10條
施用第一級毒品者，處 6 月以上 5 年以下有期徒刑。
施用第二級毒品者，處 3 年以下有期徒刑。

司法院資訊處製作；財團法人民間司法改革基金會備份。
